最高法院刑事判決　　　　　　九十四年度台上字第六二一四號
　　上　訴　人　台灣高等法院台中分院檢察署檢察官
　　被　　　告　甲○○
　　　　　　　　　　　　鳥10.
　　　　　　　　　　　　鳥46.
上列上訴人因被告業務過失致人於死案件，不服台灣高等法院台
中分院中華民國九十二年二月二十五日第二審更審判決（九十一
年度交上更(一)字第三四六號，起訴案號：台灣苗栗地方法院檢察
署八十八年度偵字第二四五一號），提起上訴，本院判決如下：
    主  文
原判決撤銷，發回台灣高等法院台中分院。
    理  由
本件原判決以公訴意旨略稱：被告甲○○係力峰貨運有限公司之
司機，為從事業務之人，民國八十七年十二月十二日晚上八時許
，其駕駛曳引車沿台六線由苗栗往大湖方向行駛，於同日晚上十
時許，行經苗栗縣公館鄉台六線二十公里又三百公尺處之彎道，
當時天候、路況良好，其原應注意汽車在雙向二車道行駛時在劃
有分向限制線之路段不得駛入來車道內，而依當時情形又無不能
注意之情事，竟疏於注意，貿然駛入來車道，致撞及沿台六線由
大湖往苗栗方向行駛之被害人羅際光酒醉駕駛之自小貨車，使被
害人受有腦挫傷、出血，經送醫後不治死亡，因認被告涉有刑法
第二百七十六條第二項業務過失致人於死罪嫌。經審理結果，認
為不能證明被告犯罪，因而撤銷第一審論處被告業務過失致人於
死罪刑之判決，改判諭知被告無罪，固非無見。
惟查審理事實之法院，對於案內與待證事實有重要關係，在客觀
上認為應依法調查之證據，如未依法調查或雖已調查而未調查明
白，即與證據未經調查無異，如率行判決，其判決當然為違背法
令。而證據之證明力，固屬於法院判斷之自由，但不得違背經驗
法則，如其判斷，尚有疑竇，則難遽採為被告有利或不利之認定
。經查：１、原審依據證人即案發後至現場處理之警員劉榮豐所
證稱：「偵查卷之照片是案發後我至現場所拍之照片，拍照時現
場並無煞車痕，看不出有跨越車道（指曳引車）」，及「當時被
告所駕駛的曳引車是由北往南行駛……我到時現場沒有看到地面
有煞車痕跡……也沒有證據可以證明被告的車子有跨越雙黃線。
相驗卷第四十七頁的照片是在現場所拍攝的照片，照片上雖可以
看出有輪胎的痕跡，但我到現場時並沒有辦法看出有輪胎的痕跡
跨越雙黃線」等語，因而認定無法證明被告有侵入來車道或跨越
雙黃線之情事（見原判決第三頁自第八行至第四頁第四行）。但
查本件相驗卷第四十七頁編號1.2.3.等三張照片內所示本件事故
現場地面所遺輪胎痕跡及油漬：於被告所駕曳引車左後輪之後端
，留有一條起自曳引車行進方向限制黃線內而向右偏出之輪胎痕
跡；於被害人行進方向之車道內及方向限制黃線上，則留有多處
油漬（見相驗卷第四十七頁正面及背面）。倘該條輪胎痕跡係曳
引車左後輪所造成、油漬為被害人之自小貨車所遺留，則被告駕
駛之曳引車於事故發生時，是否未跨越該處分向限制黃線行駛？
即不無可疑。２、按兩車對向行駛於均設有分向限制之雙黃線處
，因兩車均跨越雙黃線而發生事故，並非全無可能。原判決以本
件台灣省竹苗區車輛行車事故鑑定委員會鑑定結果所認：「被害
人酒後駕駛自用小貨車閃避不當駛入來車道為肇事主因。被告駕
駛半聯結車超載行經彎道跨雙黃線行駛為肇事次因」等情，一方
面認被害人駛入來車道，另一方面又認被告駕車跨越雙黃線行駛
，似有矛盾，故認該鑑定意見書，並不足取（見原判決第五頁倒
數第一行至第六頁第六行）。該部分理由之說明，與一般社會大
眾客觀瞭解之經驗法則相悖，理由仍欠完備。上開各該事項，事
涉被告是否應負過失責任，乃原判決未予調查釐清，逕認被告犯
罪不能證明，併有調查未盡及理由不備之違誤。檢察官上訴意旨
指摘原判決不當，尚非全無理由，應認原判決仍有撤銷發回更審
之原因。
據上論結，應依刑事訴訟法第三百九十七條、第四百零一條，判
決如主文。
中　　華　　民　　國　九十四　年　 十一 　月　　十　　日
                      最高法院刑事第十庭
                          審判長法官  陳　正　庸
                                法官  賴　忠　星
                                法官  王　居　財
                                法官  林　開　任
                                法官  林　立　華
      本件正本證明與原本無異
                                      書  記  官
中　　華　　民　　國　九十四　年　 十一 　月　 十五　 日
                                                      Ｌ
